臺灣高等法院高雄分院刑事判決　　　　100年度上易字第166號
上　訴　人
即　被　告　劉警懋
上列上訴人因家庭暴力之恐嚇案件，不服臺灣高雄地方法院99年
度易字第2428號中華民國99年12月31日第一審判決（起訴案號：
臺灣高雄地方法院檢察署99年度偵緝字第1021號），提起上訴，
本院判決如下：
     主  文
原判決撤銷。
劉警懋犯恐嚇危害安全罪，處拘役貳拾日，如易科罰金，以新臺
幣壹仟元折算壹日。
     事  實
一、劉警懋與陳品璇曾為夫妻關係，兩人已於民國95年5 月22日
    離婚，並協議由陳品璇取得兩個女兒之監護權，劉警懋則須
    盡其所能支付女兒生活教育費。其後陳品璇認劉警懋未依約
    支付生活教育費，乃向臺灣高雄地方法院提出民事訴訟、或
    對劉警懋發出存證信函，復於98年10月21日具狀向臺灣高雄
    地方法院檢察署（下稱檢察署）告訴劉警懋涉嫌遺棄（業經
    不起訴處分），雙方因而產生怨隙。嗣劉警懋因該案於99年
    6 月28日至檢察署接受偵訊，同日下午3 時40分許庭訊結束
    後，心有不滿，旋前往陳品璇所經營位於高雄市○○區○○
    路71號1 樓之茶行，並於同日下午4 時18分許，尾隨客人進
    入該茶行，要求陳品璇撤回告訴，遭陳品璇數度拒絕後，竟
    基於恐嚇之犯意，在上開茶行內，向陳品璇恫稱：「若不撤
    回告訴，將與妳們母女三人同歸於盡」等語，致陳品璇心生
    畏懼，足生危害陳品璇之生命安全。
二、案經陳品璇訴由臺灣高雄地方法院檢察署檢察官偵查起訴。
     理  由
一、證據能力部分：按被告以外之人於審判外之言詞或書面陳述
    ，除法律有規定者外，不得作為證據；又被告以外之人於審
    判外之陳述，雖不符合同法第159 條之1 至第159 條之4 之
    規定，但經當事人於審判程序同意作為證據，法院審酌該言
    詞陳述或書面陳述作成時之情況，認為適當者，亦得為證據
    。當事人、代理人或辯護人於法院調查證據時，知有第159
    條第1 項不得為證據之情形，而未於言詞辯論終結前聲明異
    議者，視為有前項之同意，刑事訴訟法第159 條第1 項及第
    159 條之5 分別定有明文。本判決以下所引用之被告以外之
    人於審判外之陳述，雖屬傳聞證據，惟當事人均不爭執，且
    未於言詞辯論終結前聲明異議，本院審酌上開證據資料製作
    時之情況，尚無違法不當之瑕疵，亦認為以之作為證據應屬
    適當，揆諸前開規定，認均有證據能力。
二、訊據上訴人即被告劉警懋（下稱被告）固坦承有於前揭時、
    地進入告訴人陳品璇所經營茶行內之事實，惟矢口否認有何
    恐嚇之犯行，辯稱：伊當天去告訴人住處目的是要看小孩，
    但沒有看到，伊有與告訴人對話，後來看見女兒考卷上的姓
    氏改從母姓，告訴人又一直向伊要扶養費，遂與告訴人發生
    爭吵，但絕無叫告訴人撤回告訴，否則就要攜母女同歸於盡
    之言詞云云。
三、經查：
  (一)被告與告訴人曾為夫妻關係，兩人已於95年5 月22日離婚，
    並協議由告訴人取得兩個女兒之監護權，被告則須盡其所能
    支付女兒生活教育費；其後告訴人認被告未依約支付生活教
    育費，乃向臺灣高雄地方法院提出民事訴訟、或對被告發出
    存證信函，復於98年10月21日具狀向臺灣高雄地方法院檢察
    署告訴被告涉嫌遺棄；因而被告於99年6 月28日下午至檢察
    署接受訊問，並於同日下午3 時40分許庭訊結束後，即前往
    告訴人所經營位於高雄市○○區○○路71號1 樓之茶行，並
    於同日下午4 時18分許，尾隨客人進入該茶行，與告訴人交
    談長達6 分多鐘等情，業經被告坦認不諱，核與告訴人於原
    審審理中證述之情節相符（見原審卷第16頁至第20頁），並
    有刑事告訴狀、戶籍謄本、離婚協議書、臺灣高雄地方法院
    97年度家聲字第189 號民事裁定、確定證明書、存證信函、
    偵訊筆錄、監視器錄影光碟勘驗筆錄各乙份及監視器擷取之
    照片11幀在卷可稽（見98年偵字第31971 號卷第1 頁至第13
    頁、99年偵緝字第1021號卷第54頁、第55頁，第87頁至第92
    頁；原審審易卷第28頁），是此部分之事實，堪以認定。
  (二)又被告於前揭時間，進入告訴人經營之茶行後，要求告訴人
    撤回告訴，遭告訴人數度拒絕後，遂向告訴人恫稱：「若不
    撤回告訴，將與妳們母女三人同歸於盡」等情，已據告訴人
    於原審及本院審理中證述明確（見原審卷第16頁及本院卷第
    26頁）。且查：
  1.被告於本件案發前之99年5 月10日偵查中陳稱：伊以前對小
    孩也是有付出，告訴人卻利用司法這樣對伊，伊無法接受等
    語，有偵訊筆錄在卷可據（見99年偵緝字第1021號卷第28頁
    ），可知被告於本件案發前，對告訴人訴諸法律途徑解決撫
    養費用問題，深感無法認同。況本件案發當日（即99年6 月
    28日）為週一，係上課日，當日下午4 時許，被告女兒均尚
    未放學等情，亦據告訴人於原審審理中證述甚詳（見原審卷
    第17頁），故被告當知該時點，告訴人住處所留者，僅有感
    情不睦之前妻，卻仍逕行前往，則其前去告訴人住處之目的
    ，顯係針對告訴人；參以其對告訴人採取法律途徑，解決女
    兒撫養費用無法認同之背景，被告於99年6 月28日下午4時
    許，進入告訴人住處，目的係為要求告訴人撤回告訴乙節，
    至堪認定。是被告辯稱：其前去告訴人住處，係為探望女兒
    云云，並無可採。
  2.被告於99年6 月28日下午4 時18分進入告訴人住處，直至同
    日下午4 時24分離開告訴人住處，均係以站立方式，並未有
    何坐下談話之舉動，有監視錄影翻拍照片在卷可證（見99年
    偵緝字第1021號卷第89頁至第91頁）；而依社會常情，對於
    有客蒞臨，必會邀請其稍坐喝茶，除非來者為不受歡迎人士
    。是依上開被告於告訴人住處均係站立之情，告訴人對被告
    之突然到來，並非採取歡迎之態度。參以被告於當日前去告
    訴人住處前，於檢察署偵查中，面對司法人員，仍供稱「我
    孩子給他（告訴人），還要這樣調查，我想要帶他們（告訴
    人及其子女）離開這個世界」等語，有偵訊筆錄在卷可證（
    見99年偵緝字第1021號卷第55頁），亦即斯時被告業因訴訟
    纏身，而有與告訴人及女兒同歸於盡之想法。是其面對遺棄
    案件之告訴人，在要求告訴人撤回告訴未果之情況下，一時
    情緒激動，將內心想法化為言語，以要脅告訴人撤回訴訟，
    實屬情理之常。
  (三)至被告一再辯稱：告訴人所提出之錄影光碟僅有畫面，未有
    聲音，無法證明其確有以前開言語恐嚇告訴人乙節。按證明
    告訴人指訴與事實相符之證據，並不以直接證據為限；若間
    接證據，已足供佐證告訴人之指訴為真實，亦非不得以之與
    告訴人之指訴，相互印證，併採為判決之基礎，最高法院93
    年台上字第4632號判決意旨可資參照。本件如前所述，卷內
    已有諸多間接證據可與告訴人之指訴相互佐證，足認告訴人
    之指訴與事實相符，自仍得對被告為不利之認定，是被告上
    開所辯，洵屬無據，附此敘明。
  (四)按刑法第305 條之恐嚇罪，所稱以加害生命、身體、自由、
    名譽、財產之事，恐嚇他人者，係指以使人心生畏怖為目的
    ，而通知將加惡害之旨於被害人而言，最高法院52年台上字
    第751 號判例意旨足資參照。本件被告向告訴人恫稱「若不
    撤回告訴，將與妳們母女三人同歸於盡」等詞，顯係將加害
    生命、身體之惡害通知告訴人，衡情已足使人心生畏懼，此
    可由告訴人於原審審理中證稱：對被告如此說感覺到害怕等
    語即明（見原審卷第17頁）。是被告上開恫嚇言詞，使告訴
    人心生畏懼，致生危害於告訴人生命之安全乙節，洵堪認定
    。本案事證已臻明確，被告犯行堪以認定，應予依法論科。
四、核被告所為，係犯刑法第305 條之恐嚇危安罪。
五、原審據以論處被告罪刑，固非無見；惟查：本件告訴人於本
    院審理中已當庭表示願意原諒被告而不再追究，是被告既已
    獲告訴人之諒解，而原審未及審酌，自有不當。被告上訴意
    旨否認犯罪，指摘原判決不當，雖無理由，惟原判決既有上
    開可議之處，自應由本院將原判決撤銷改判。爰審酌被告率
    性以言語恐嚇告訴人，將使告訴人心生畏懼，所為實不足取
    ；惟念被告之所以觸犯本案，係因一時激動，且事後已獲告
    訴人之諒解，及其生活、經濟狀況、智識程度等一切情狀，
    量處拘役20日，並諭知如易科罰金以一仟元折算一日之折算
    標準。
據上論斷，應依刑事訴訟法第369 條第1 項前段、第364 條、第
299 條第1 項前段，刑法第305 條、第41條第1 項前段，刑法施
行法第1 條之1 ，判決如主文。
本案經檢察官高大方到庭執行職務。
中    華    民    國   100    年    4     月    29    日
                  刑事第四庭    審判長法  官  蕭權閔
                                      法  官  唐照明
                                      法  官  吳進寶
以上正本證明與原本無異。
不得上訴。
中    華    民    國   100    年    4     月    29    日
                                      書記官  唐奇燕
附錄本件判決論罪科刑法條：
中華民國刑法第305 條（恐嚇危害安全罪）
以加害生命、身體、自由、名譽、財產之事，恐嚇他人致生危害
於安全者，處2 年以下有期徒刑、拘役或3 百元以下罰金。